【裁判字號】    90,上易,1314
【裁判日期】    900816
【裁判案由】    詐欺
【裁判全文】
臺灣高等法院高雄分院刑事判決          九十年度上易字第一三一四號
    上訴人
    即被告  乙○○
右上訴人因詐欺案件，不服臺灣高雄地方法院九十年度易字第四三二號中華民國九十
年五月十六日第一審判決（起訴案號：臺灣高雄地方法院檢察署八十九年度偵緝字第
一六一二號），提起上訴，本院判決如左：
      主      文
上訴駁回。
      事      實
一、乙○○曾於民國（下同）八十五年間，因犯妨害公務、贓物罪及違反麻醉藥品管
    理條例案件，經法院各判處有期徒刑五月、有期徒刑二年及有期徒刑六月確定，
    甫於八十八年十二月二十二日執行完畢（含妨害兵役條例之拘役二十日），仍不
    知悔改，竟於八十九年三月七日十七時許，因受甲○○之委託（乙○○告知其辦
    理可以免保證金、免月租費及免設定費，但實則為賺取其仲介之傭金，且仍須負
    擔月租費），而與甲○○至設於高雄市○○區○○路四三五號之「佑福通信事務
    機器公司」（下稱佑福通信公司）辦理申請和信行動電話門號事宜，而由公司門
    市小姐陳玉雪負責處理。由於當日甲○○未帶身分證正本，無法申請開通，甲○
    ○乃於翌日親自至該公司辦妥申請手續，並與陳玉雪約定待該行動電話晶片卡（
    即ＳＩＭ卡）開通後，再由陳玉雪通知甲○○前來領取。待陳玉雪依約通知甲○
    ○前來領卡時，因一直未能聯絡上，乃通知與佑福通信公司有業務往來之乙○○
    前來拿取並要其轉交給甲○○，而將門號為0000000000號之行動電話
    晶片卡及行動電話配件交付予乙○○。詎乙○○於取得該行動電話晶片卡後，竟
    利用此一機會，意圖為自己不法之利益，並基於概括犯意，先後在八十九年三、
    四月間，擅自使用或讓售給他人使用該晶片卡以供己通訊之用，致和信電訊股份
    有限公司陷於錯誤，而詐得相當於新台幣五千零六十五元（即三月份之七百二十
    九元與四月份之四千三百三十六元）之通訊費用利益，致生損害於甲○○及和信
    電訊股份有限公司。
二、案經高雄市政府警察局鼓山分局報請台灣高雄地方法院檢察署檢察官偵查起訴。
    理  由
一、訊據上訴人即被告乙○○固承認有代告訴人甲○○向陳玉雪領得上開行動電話晶
    片之情事，但矢口否認有何詐欺得利的犯行，辯稱：是佑福通信行主動打電話給
    我，嗣後我有將卡片以平信郵寄方式交予甲○○，並未盜打，且亦有打電話告知
    甲○○，因佑福通信行與我是合作過的廠商，該行怕有責任，才把問題丟給我云
    云。惟查右揭事實，業經告訴人甲○○指訴歷歷，核與證人陳玉雪所稱晶片卡確
    有交付被告乙○○等語相符，並有該公司三月八日給輝揚電子材料行由被告簽收
    之出貨單影本及上開行動電話門號帳單在卷可稽。而告訴人與被告乙○○所爭執
    者，乃在於被告乙○○是否業已將該晶片卡交予告訴人乙節？抑或係自行使用該
    晶片卡？經檢察官調閱該門號之通聯紀錄（詳參八十九年度偵緝字第一六一二號
    偵查卷），並經傳訊該相關門號之所有人，均供稱不認識告訴人甲○○。且其中
    證人林慧貞、鄭寶蓮則供稱認識被告乙○○（見偵查卷第一百五十四頁），足認
    該晶片卡並非告訴人所使用自明，何況通聯對象竟多次為被告乙○○本人（詳見
    偵查卷第第一一六頁及第一三０頁），對於此點被告亦當庭一再表示無法解釋，
    且被告亦坦稱認識上述林慧貞此人，可見上開晶片卡不是被告乙○○本人所使用
    ，就是被告轉給他人（不一定知情）使用。再參以被告身為通信材料行之一員，
    應該明白一片已開通之有效行動電話晶片卡之價值而言，因其所能通訊之金額並
    未有所限制，如為他人所盜用，則損失實難以估計，就不至於隨意處理或交付，
    證人陳玉雪因一直無法聯繫到甲○○而交給與佑福通信公司有往來且涉有傭金之
    被告，已有失職。而被告供稱其竟係以平信方式郵寄，亦實與常情相悖，何況告
    訴人甲○○是直到收到三月份帳單才知上情，更可知被告連電話亦未曾通知告訴
    人，此豈是被告所應為？故其所辯其有以郵寄方式寄予告訴人云云，顯係卸責之
    詞，不足採信，其詐欺得利之犯行堪以認定。
二、核被告乙○○所為，係犯刑法三百三十九條第二項之詐欺得利罪，應依同條第一
    項所定之刑處斷。又被告其先後多次犯行，時間緊接，所犯罪名及手法均相同，
    顯係出於概括之犯意為之，為連續犯，爰依刑法第五十六條之規定以一罪論。又
    被告曾於於八十五年間，因犯妨害公務、贓物罪及違反麻醉藥品管理條例案件，
    經法院各判處有期徒刑五月、有期徒刑二年及有期徒刑六月確定，甫於八十八年
    十二月二十二日執行完畢之事實，有台灣高雄地方法院檢察署刑案資料查註紀錄
    表及台灣高等法院被告全國前案紀錄表在卷可稽，其於有期徒刑執行完畢五年以
    內，再犯有期徒刑以上之本罪，為累犯。應依刑法第四十七條規定，加重其刑。
三、原審因而適用刑法第五十六條、第三百三十九條第二項，第四十七條，第四十一
    條第一項、第二條第一項前段，罰金罰鍰提高標準條例第一條前段、第二項之規
    定，並審酌被告素行不良，貪圖不法利益，利用佑福通信公司交付轉給電話晶片
    卡之機會，擅自使用該晶片卡供通訊之用，而詐得約五千元之不法利益，惡性非
    輕，犯後飾詞卸責，否認犯行，惟念其事後業已告訴人達成民事和解，此有九十
    年二月二十二日和解書乙份在卷可參，而告訴人到庭亦表示不予追究之意，顯見
    被告事後積極尋求解決之道等一切情狀，量處有期徒刑三月。又被告行為後刑法
    第四十一條已於九十年一月十日經公布修正，並於同年月十二日生效，得易科罰
    金之要件，由原來犯最重本刑三年以下有期徒刑之罪，而受六個月以下徒刑或拘
    役之宣告，修改為最重本刑五年以下，而受六個月以下徒刑或拘役之宣告，比較
    新舊法結果，應以新法對被告有利，自應依刑法第二條第一項前段之規定，適用
    裁判時之新修正刑法第四十一條第一項之規定，就被告所宣告之刑，諭知如易科
    罰金，以三百元折算一日。經核原判決認事用法並無不合，量刑亦屬適度，被告
    上訴意旨，仍執陳詞，否認犯罪，指摘原判決不當，為無理由，應予駁回。
四、公訴意旨另以：被告取得上開晶片卡是唆使或共謀另一不詳女子詐稱為甲○○，
    而以電話告知陳玉雪其委由乙○○代為領卡，致陳玉雪陷於錯誤，以為被告業已
    獲得甲○○之授權而將晶片卡及配件交付給被告，因認被告另犯刑法第三百三十
    九條第一項之詐欺取財罪嫌。但公訴人之論據僅有陳玉雪之指訴，而陳玉雪在偵
    查時也是同案嫌疑人，其如何交付甲○○之晶片卡涉及其民刑責任，尚不可僅因
    其指稱即加以採信，尚須有其他佐證。而被告於原審審理中提出佑福通信公司三
    月八日之出貨單，並無警卷內所附之同一出貨單上「此單日期為客戶訂貨時即列
    印單據，但實際取貨日應該為三月中旬，和信卡也是前來代領卡時才填上，以示
    乙○○負責」，再觀上述用語，亦足見該文句是事後補填。再者，被告提出其所
    屬輝揚電子材料行與佑福通信公司之應收明細帳報表證明其間有仲介傭金之問題
    ，則陳玉雪於多次連繫不到甲○○的情況下，委託仲介人即被告代領轉交，比因
    一通女子電話而無授權委託書就轉交的情形較有可能，因此被告上開犯罪，尚屬
    無法證明，惟公訴人既以裁判上一罪併同起訴，爰不另就此部分諭知無罪。再者
    ，被告雖擅自使用該晶片卡以詐取不法利益，其主觀意思應是意圖不法利益，亦
    無證據足以證明其有侵占該晶片卡之犯意，當無成立侵占罪之餘地，一併敘明。
據上論斷，應依刑事訴訟法第三百六十八條，判決如主文。
本案經檢察官陳新慶到庭執行職務。
中    華    民    國      九十      年       八       月     十  六     日
                              臺灣高等法院高雄分院刑事第三庭
                                  審判長法官  莊秋桃
                                        法官  陳中和
                                        法官  謝宏宗
右正本證明與原本無異。
不得上訴。
                                      書記官  陳靖華
中    華    民    國      九十      年       八       月      二十      日
附錄：本判決論罪科刑法條：
刑法第三百三十九條第一項：
意圖為自己或第三人不法之所有，以詐術使人將本人或第三人之物交付者，處五年以
下有期徒刑、拘役或科或併科一千元以下罰金。
                                                                        Ｆ


司法院資訊處製作；財團法人民間司法改革基金會備份。
